【裁判字號】    91,訴,1175
【裁判日期】    920130
【裁判案由】    毒品危害防制條例
【裁判全文】
臺灣桃園地方法院刑事判決                        九十一年度訴字第一一七五號
    公  訴  人  臺灣桃園地方法院檢察署檢察官
    被      告  甲○○  男  三.
右列被告因違反毒品危害防制條例案件，經檢察官提起公訴（九十年度毒偵字第四四
七二號、九十一年度毒偵字第六號、第六三號、第三四三號），本院判決如左：
    主  文
甲○○連續施用第一級毒品，累犯，處有期徒刑拾月，扣案之第一級毒品海洛因參包
（驗餘淨重零點肆參公克）沒收銷燬之，又連續施用第二級毒品，累犯，處有期徒刑
拾月，扣案之第二級毒品安非他命殘渣袋壹個（殘渣無法析離）、安非他命玖包（驗
餘淨重貳點捌肆參貳公克）、安非他命伍包（驗餘淨重壹點柒陸壹捌公克）、安非他
命伍包（驗餘淨重壹點柒伍零肆公克）沒收銷燬之，扣案之吸食器貳組、酒精燈壹個
、吸管貳支均沒收。應執行有期徒刑壹年陸月，扣案之第一級毒品海洛因參包（驗餘
淨重零點肆參公克）、第二級毒品安非他命殘渣袋壹個（殘渣無法析離）、安非他命
玖包（驗餘淨重貳點捌肆參貳公克）、安非他命伍包（驗餘淨重壹點柒陸壹捌公克）
、安非他命伍包（驗餘淨重壹點柒伍零肆公克）均沒收銷燬之，扣案之吸食器貳組、
酒精燈壹個、吸管貳支均沒收。
    事  實
一、甲○○前曾於民國八十六年間，因違反麻醉藥品管理條例案件，經臺灣板橋地方
    法院以八十六年度易字第四五九八號判決判處有期徒刑六月，於八十七年一月二
    十六日確定，並於八十八年七月四日縮短刑期執行完畢。另其復於八十七年間，
    曾因施用毒品案件，經本院以八十七年度毒聲字第一一六號裁定送觀察、勒戒後
    ，認有繼續施用之傾向，經本院以八十七年度毒聲字第五六九號裁定送強制戒治
    ，嗣強制戒治期滿，經臺灣桃園地方法院檢察署檢察官於八十八年八月十七日以
    八十八年度戒偵字第五八號不起訴處分確定，復因施用毒品案件，經本院於八十
    九年一月十九日以八十九年度毒聲字第三Ｏ六號裁定送強制戒治，並經臺灣桃園
    地方法院檢察署於九十年五月十日以九十年度戒偵字第四五六號不起訴處分確定
    （原應向本院提起公訴，公訴人誤為不起訴處分）。詎仍難卻毒癮，不知悔悟：
    （一）基於施用第一級毒品海洛因及第二級毒品安非他命之概括犯意，自九十年
          十一月十六日（公訴人誤繕為七日）起至九十一年一月二十四日二十二時
          十分（公訴人誤繕為一月二十五日八時四十五分）採尿時點往前回溯九十
          六小時內某時點止，連續在桃園縣龍潭鄉三和村二鄰直坑十四號、同縣龍
          潭鄉○○路四五巷三十一號處，連續施用第二級毒品安非他命多次，平均
          三天施用一次；又於九十年十二月二十日起至九十一年一月二十四日十八
          時許，在桃園縣龍潭鄉○○路四五巷三十一號及同縣龍潭鄉不詳處朋友家
          ，連續施用第一級毒品海洛因多次，平均三、四天施用一次。
    （二）迄於九十年十一月十七日十五時四十分許，在桃園縣龍潭鄉○○路四五巷
          三十一號，經警持本院核發之搜索票搜索，扣得其所有供施用安非他命之
          酒精燈一個、吸食器一組（公訴人誤繕為二組）及安非他命殘渣袋一個（
          殘渣無法析離，公訴人誤繕為安非他命一包、毛重Ｏ‧三公克）；又於九
          十年十二月十九日凌晨一時十分許，在桃園縣中壢市○○路龍岡圓環前，
          為警臨檢，並扣得其所有供施用安非他命之吸管二支、安非他命九包（驗
          餘淨重二‧八四三二公克）；復於九十年十二月二十七日十三時許，在桃
          園縣龍潭鄉○○路三０一號麥當勞購餐道，為警攔檢，扣得其所有供施用
          安非他命之吸食器一組、海洛因三包（驗餘淨重Ｏ‧四三公克）、安非他
          命五包（驗餘淨重一‧七六一八）；再於九十一年一月二十四日二十時十
          分許，在桃園縣龍潭鄉○○路二六八號前為警攔檢查獲，並扣得安非他命
          五包（驗餘淨重一‧七五Ｏ四公克）。
二、案經桃園縣警察局平鎮分局、中壢分局移送臺灣桃園地方法院檢察署檢察官偵查
    起訴。
    理  由
一、右揭犯罪事實，業據被告甲○○坦承不諱；又其為警第一、二、四次查獲後所採
    集之尿液送桃園縣衛生局檢驗、第三次查獲後所採集之尿液送行政院衛生署管制
    藥品管理局檢驗，四次均呈安非他命陽性反應，且第三、四次之尿液另呈嗎啡陽
    性反應，此有桃園縣衛生局不法藥物尿液檢定書三紙及行政院衛生署管制藥品管
    理局（91）管檢字第一Ｏ三Ｏ五三號檢驗成績書一紙附卷可佐，而扣案之毒品送
    驗結果，成分分別第一級毒品海洛因、第二級毒品安非他命，有法務部調查局九
    十一年一月十七日調科壹字第Ｚ0000000000號鑑定通知書、國防部憲
    兵司令部刑事鑑識中心九十一年九月十七日（91）綱得字第一二二九六號鑑驗通
    知書、九十一年九月十七日（91）綱得字第一二二九八號鑑驗通知書、九十一年
    十月十八日（91）綱得字第一三八四九號鑑驗通知書、九十一年十月二十八日（
    91 ）綱得字第一四三一四號鑑驗通知書各一紙附卷可稽，此外並有被告所有供
    吸食毒品之吸食器計二組、酒精燈一個、吸管二支查扣可證，足認被告自白與事
    實相符。再其前因施用毒品，分經臺灣桃園地方法院檢察署檢察官為上開不起訴
    處分確定等情，亦有臺灣高等法院被告全國前案紀錄表乙份附於本院卷可按，被
    告本件所犯，乃係已為三犯。本件事證明確，其右揭犯行足堪認定，應予依法論
    科。
二、核被告所為，係犯毒品危害防制條例第十條第一項之施用第一級毒品罪及同條第
    二項之施用第二級毒品罪。被告為施用而非法持有第一級毒品海洛因、第二級毒
    品安非他命，進而施用，其持有之低度行為應被施用之高度行為所吸收，均不另
    論其非法持有第一級、第二級毒品罪。又被告先後多次施用第一級毒品、第二級
    毒品犯行，均時間緊接，犯罪構成要件各相同，顯分係基於概括犯意為之，皆為
    連續犯，應各依刑法第五十六條之規定以一罪論，並分別加重其刑。再被告所犯
    上開二罪間，犯意各別，罪名不同，應予分論併罰。另被告前曾於八十六年間，
    因違反麻醉藥品管理條例案件，經臺灣板橋地方法院以八十六年度易字第四五九
    八號判決判處有期徒刑六月，於八十七年一月二十六日確定，並於八十八年七月
    四日縮短刑期執行完畢，此有台灣高等法院檢察署刑案紀錄簡覆表乙份在卷可按
    ，其於五年內再犯本件有期徒刑以上之罪，為累犯，應依刑法第四十七條之規定
    ，加重其刑，並遞加重之。爰審酌被告前經不起訴處分，仍不知悔改、警惕，猶
    繼續施用毒品，惟其施用毒品係自戕行為，尚無危害他人，且犯後已坦承犯行，
    犯後態度良好等一切情狀，分別核情量處如主文所示之刑，並定其應執行刑。
三、扣案之安非他命殘渣袋一個（殘渣無法析離）、安非他命九包（驗餘淨重二‧八
    四三二公克）、海洛因三包（驗餘淨重Ｏ‧四三公克）、安非他命五包（驗餘淨
    重一‧七六一八）、安非他命五包（驗餘淨重一‧七五Ｏ四公克），為被告所有
    且供施用，業據被告於審理時坦認不諱，應依毒品危害防制條例第十八條第一項
    前段之規定，沒收銷燬之。另扣案之吸食器二組、酒精燈一個、吸管二支，係被
    告所有供施用安非他命所用之器具，且非專供施用毒品之器具，亦據被告於審理
    時供承在卷，爰依刑法第三十八條第一項第二款之規定宣告沒收。至被告第一次
    為警查獲雖扣得吸食器二組（經調閱後，一組標示為被告所有，一組標示為邱玉
    星所有），其中一組為另案被告邱玉星所有一情，業經邱玉星於警訊、被告於警
    訊及審理時供述在卷，此外亦查無證據足資證明係被告所有與其犯本案有相關聯
    ，就此部分，本院自不為沒收之諭知，公訴人認被告第一次為警查獲後扣得之吸
    食器二組，均應予以沒收，容有誤會，附此敘明。
四、公訴意旨另以：被告自九十年十一月十七日下午四時許採尿前回溯九十六小時內
    某時許，至九十年十二月十九日止，連續在桃園縣龍潭鄉○○路四五巷三十一號
    ，施用第一級毒品海洛因。又被告於九十年十二月二十七日為警查獲時所採集之
    尿液經送行政院衛生署管制藥品管理局鑑驗呈可待因陽性反應，因認其另涉犯毒
    危害防制條例第十條第二項之施用可待因罪嫌。經查：（一）被告僅自白自九十
    年十二月二十日起至九十一年一月二十四日晚上六時止，有連續施用海洛因多次
    之犯行，又被告於九十年十一月十七日、同年十二月十九日為警查獲後，經採集
    尿液檢驗結果，僅呈安非他命陽性反應，另遍觀全卷，亦無公訴人認定被告於前
    揭時、地施用海洛因之證據，此外本院復查無其他積極證據，足資證明被告前揭
    犯行，被告此部分之犯罪自無法證明，惟公訴人認此部分之犯行，與前揭施用第
    一級毒品海洛因有罪認定之犯行有裁判上之一罪關係，爰不另為無罪之諭知。（
    二）訊據被告堅詞否認施用可待因，按在一般海洛因吸毒者之尿液中，可能驗出
    可待因成分，此成分可能是來自海洛因中的雜質乙醯可待因，查被告尿液經以氣
    相層析質譜儀鑑驗結果，其嗎啡濃度為1933ng/ml，可待因濃度為515 ng/ml，則
    依此二者之濃度比例，並不足以認定於驗尿前是否曾經施用可待因一情，業據法
    務部調查局於九十一年十一月十五日以調科壹字第Ｚ0000000000號函
    說明在卷，是以公訴人僅以行政院衛生署管制藥品管理局鑑驗呈可待因陽性反應
    ，逕認定被告有施用可待因，即屬無據，然本部分若成罪，則與前開所論之施用
    第二級毒品罪具有連續犯裁判上一罪之關係，亦不另為無罪之諭知。
據上論斷，應依刑事訴訟法第二百九十九條第一項前段，毒品危害防制條例第十條第
一項、第二項、第十八條第一項前段，刑法第十一條前段、第五十六條、第四十七條
、第五十一條第五款、第三十八條第一項第二款，判決如主文。
本案經檢察官陳美華到庭執行職務
中      華      民      國    九十二    年      一      月      三十    日
                                     臺灣桃園地方法院刑事第一庭
                                             法  官  黃梅淑
右正本證明與原本無異。
如不服本判決，應於判決送達後十日內向本院提出上訴狀( 應附繕本 )，上訴於
臺灣高等法院。
                                             書記官  孫立文
中        華        民        國   九十二   年   二   月    十    日
附論罪科刑依據之法條：
毒品危害防制條例第十條
施用第一級毒品者，處六月以上五年以下有期徒刑。
施用第二級毒品者，處三年以下有期徒刑。
毒品危害防制條例第十八條
查獲之毒品及專供製造或施用毒品之器具，不問屬於犯人與否，均沒收銷
燬之。但合於醫藥或研究之用者，得不予銷燬。
前項合於醫藥或研究用毒品或器具之管理辦法，由法務部會同行政院衛生
署定之。


司法院資訊處製作；財團法人民間司法改革基金會備份。
